【裁判字號】    89,交聲,444
【裁判日期】    900731
【裁判案由】    違反道路交通管理處罰條例聲明異議
【裁判全文】
臺灣臺北地方法院交通事件裁定                      八十九年交聲字第四四四號
    異議人即
    受處分人  甲○○
右列受處分人因違反道路交通管理處罰條例案件，對於臺北市交通事件裁決所中國民
國八十九年七月廿九日所為之處分( 原處分案號：北市裁三字第車裁22-B00000000號
 )聲明異議，本院裁定如左：
        主      文
原處分撤銷。
甲○○汽車駕駛人，行車速度超過規定之最高時速，處新臺幣壹仟貳佰元( 即銀元肆
佰元 )罰鍰，並記違規點數壹點。
        理      由
一、按汽車駕駛人，駕駛汽車之行車速度應依標誌之規定，「道路交通安全規則」第
    九十三條第一項前段定有明文。汽車駕駛人駕駛汽車之行車速度超過規定之最高
    時速者，處銀元四百元以上八百元以下( 即新臺幣一千二百元以上二千四百元以
    下 )罰鍰，並記違規點數一點，修正前「道路交通管理處罰條例」第四十條第一
    項及第六十三條第一項第一款均有處罰規定。又「道路交通管理處罰條例」第四
    十條第一項雖於九十年一月十七日經總統令修正公布刪除「銀元」罰鍰之規定並
    自同年六月一日起施行，惟因交通違規裁罰案件之性質，係道路交通主管機關本
    於職權就個別交通違規行為裁罰之決定而對外直接發生法律效果之單方行政行為
    ，按實體從舊程序從新原則，本件仍應適用行為時即修正前之「道路交通管理處
    罰條例」，併此敘明( 行政法院五十六年度判字第八十一號判例參照 )。
二、本件受處分人即異議人甲○○於八十九年三月廿四日凌晨一時零三分許，駕駛車
    牌E3-1508 號福特牌銀色自用小客車，沿高雄市○○○路( 南側 )第一線快車道
    ( 感應線圈車道 )由西往東( 高雄縣 )方向行駛，途經設有速限「50」公里標誌
    之五福一路、和平路交岔路口( 路口代號：0421 )，竟以時速六十八公里( 超速
    十八公里 )之行車速度前駛，經科學儀器在間隔一秒之時間內，連續拍攝組數「
    699 」之採證相片兩張，經高雄市政府警察局交通大隊第二中隊執勤員警陳清棻
    檢視採證相片，以其有違反行為時「道路交通管理處罰條例」第四十條第一項規
    定之行為而逕行掣單( 高市警交大相字第B00000000 號 )舉發並指定應到案日期
    ( 八十九年六月十三日 )。嗣將該紙舉發違規通知單送達受處分人後，受處分人
    於應到案日期前向舉發單位申訴，經舉發單位調查後仍認受處分人確有前述駕車
    超速行駛之違規行為，原處分機關乃於同年七月廿九日依行為時「道路交通管理
    處罰條例」第四十條第一項規定，從輕裁處新臺幣一千二百元( 即銀元四百元 )
    罰鍰之處分( 漏未並記違規點數一點 )。
三、訊據受處分人固不否認其駕駛車牌E3-1508 號自用小客車於前揭時地為警拍照之
    事實，惟否認有超速行駛之違規駕駛行為，辯稱略以：本件採證照片第一張沒有
    顯示車速，第二張採證相片雖然顯示車速但看不出車牌，且如何證明採證照相裝
    置沒有故障云云。經查：
    (一)證人( 舉發員警 )陳清棻於本院調查中到庭具結，就受處分人駕駛該輛車牌
        E3-1508 號福特牌銀色自用小客車，沿高雄市○○○路( 南側 )第一線快車
        道( 感應線圈車道 )由西往東( 高雄縣 )方向行駛，途經設有速限「50」公
        里標誌之五福一路、和平路交岔路口( 路口代號：0421 )，竟以時速六十八
        公里( 超速十八公里 )之行車速度前駛，經科學儀器在間隔一秒時間內，連
        續拍攝組數「699 」之採證相片兩張，本件舉發無誤等情證述明確，並提出
        「交通警察大隊交通違規陳情案件簽見表」一紙附卷佐證。
    (二)況查本件第二張採證相片( 與第一張採證相片相隔僅一秒連續拍攝 )所示違
        規超速行駛車輛之車型、車身顏色及尾燈形狀均與第一張採證相片鎖定之車
        輛車型、車身顏色及尾燈形狀相同。第二張採證相片所示車輛之車牌雖然因
        距離稍遠而不易辨識，但經使用放大鏡觀察結果，「E3-1508 」車牌依舊可
        以辨識無礙。受處分人空言狡辯，無非係卸責之詞，不足採信。本件受處分
        人駕車超速之違規行為洵堪信為真實。從而原處分機關依行為時「道路交通
        管理處罰條例」第四十條第一項規定，裁處新臺幣一千二百元( 即銀元四百
        元 )罰鍰，固非無見，惟漏未依同條例第六十三條第一項第一款規定並記違
        規點數一點，適用法規顯有錯誤。本件受處分人之聲明異議雖無理由，惟原
        處分既有前揭不當，即屬無法維持而應由本院予以撤銷，並另依行為時「道
        路交通管理處罰條例」第四十條第一項及第六十三條第一項第一款規定，裁
        處新臺幣一千二百元( 即銀元四百元 )罰鍰，並記違規點數一點之處分，以
        資適法。
據上論斷，應依道路交通案件處理辦法第二十條前段，裁定如主文。
中      華      民      國    九    十    年      七      月    卅一    日
                          臺灣臺北地方法院交通法庭
                                  法  官  鍾      華
右正本證明與原本無異。
如不服本裁定，應於裁定送達後五日內向本院提出抗告狀。
      書記官  黃  繡  琴
中      華      民      國    九    十    年      七      月  三十一    日


司法院資訊處製作；財團法人民間司法改革基金會備份。
